臺灣高等法院臺中分院刑事判決　　　　　　民國九十一年度上訴字第一○九六號
　　上　訴　人　臺灣臺中地方法院檢察署檢察官
　　被　　　告　丙○○
　　被　　　告　甲○○
　　被　　　告　乙○○
　　右三人共同
　　選任辯護人　己○○
　　被　　　告　戊○○
　　被　　　告　辛○○
　　右二人共同
　　選任辯護人　丁○○
右上訴人因被告等貪污治罪條例案件，不服臺灣臺中地方法院中華民國九十一年四月
廿九日第一審判決（民國八十九年度訴字第三二號，起訴案號：臺灣臺中地方法院檢
察署民國八十八年度偵字第二○六二六號），提起上訴，本院判決如左：
    主  文
上訴駁回。
    理  由
一、本案經本院審理結果，認第一審判決被告等均無罪，經核並無不當，應予維持，
    並引用第一審判決書記載之證據及理由（如附件）。
二、上訴人即公訴人上訴意旨略稱：本件原審認被告丙○○、乙○○、甲○○、戊○○、辛○○等無罪，固非無據。然查：(一)、被告丙○○、乙○○在擔任大安鄉鄉
    長期間，被告甲○○擔任大安鄉公所秘書期間，均如何明知系爭二筆國有土地為
    保安林地，且尚未辦妥有償撥用手續，依法不得向臺灣省政府及交通部觀光局等
    單位申請興建公共設施補助款，而各公共設施，均因未依法取得土地使用權利，
    致無法申請使用執照合法使用，仍逕行委託同案被告辛○○、戊○○及富麗公司
    經營大安海水浴場。(二)、大安鄉公所於六十九年間，報請台中縣政府轉臺灣省政
    府林務局申請使用保安林地區內，約○‧五○○○公頃範圍未栽植林木之空地，
    用為浴場遊客休憩乘涼避暑用，並無計畫其他任何工程設施：：：不影響國土保
    安（參見卷附台中縣政府六十九年六月十九日六九府農林字第九四一一三號函及
    大安鄉公所提出之大安海水浴場遷建計畫書等影本），臺灣省政府林務局固曾同
    意在「不影響國土保安及破壞保安林」原則下准予使用，然被告丙○○、甲○○
    、乙○○擅自准許在國有保安林地興建小木屋，或其他公共設施，顯已逾越臺灣
    省政府林務局當時同意使用之範圍，係於他人保安林擅自設置工作物。(三)、申請
    撥用公地時，徵求原管理機關同意為應經程序，為便於審核撥用公地案件中，有
    關需地機關是否已徵得原管理機關之同意，今後：：：申請撥用公地機關應於撥
    用公地計畫書：：：載明「已徵得原管理機某某號函同意撥用」，以利審核作業
    等情，業經內政部於七十五年十月二十日，以台內地字第四○一六七號函敘明。
    (四)、大安海水浴場雖原已存在，其占用之土地原未經登錄，至七十六年間該占用
    之土地始登記為國有。然被告等遲未辦理土地所有權之取得或租用事宜，將非法
    使用國有土地之海水浴場，以招標方式委託民間經營，持續開發，縱使國有財產
    局知悉佔用，並同意大安鄉公所辦理有償撥用或承租，但並非表示該局同意大安
    鄉公所繼續無償佔用。甚且被告丙○○等刻意隱匿未經合法取得國有土地使用權
    之事實，製作不實之申請書表，向交通部觀光局及臺灣省政府申請補助經費，再
    興建未依法請領建造執照（或雜項執照）、使用執照之公共設施等工作物，竣工
    後即交付被告辛○○管理使用。被告丙○○、甲○○在主觀上顯有圖利之犯意。
    (五)、被告乙○○於八十三年三月間接任鄉長後，得知系爭二筆國有土地屬保安林
    地，且未經合法取得土地使用權利，仍於八十三年五月間，仍將海水浴場以招標
    方式委託富麗公司經營，再刻意隱匿未經合法取得國有土地使用權之事實，製作
    不實之申請書表，向交通部觀光局及臺灣省政府申請補助經費，再興建未依法請
    領建造執照（或雜項執照）、使用執照之公共設施等工作物，竣工後即交付富麗
    公司使用。
　　綜上所述，原判決認事用法容有未洽，爰依刑事訴訟法第三百四十四條第一項、
    第三十一條提起上訴，請將原判決撤銷，更為適當合法之判決云云。惟查(一)、台
    中縣大安鄉「大安海水浴場」現址，係經過政府機關現場會勘，同意大安鄉公所
    在本案海岸保安林區設立，此有臺灣省政府教育廳、臺灣省警備司令部、臺灣省
    政府林務局、台中縣政府及大安鄉公所之往返公文附卷可證。又大安濱海遊憩區
    之開發，係由台中縣政府向上級機關申請補助，台中縣政府為執行機關，大安鄉
    公所僅為計畫完成後之管理機關，原判決已敘述甚明，大安鄉公所依往例公開招
    標出租與辛○○、戊○○、富麗公司經營，於法並無不合，是公訴人認被告丙○○、甲○○、乙○○等人明知本案之二筆國有土地為保安林，且未辦妥有償撥用
    手續，依法不得向臺灣省政府及交通部觀光局申請興建公共設施補助款，而各公
    共設施因未依法取得土地使用權利，致無法申請使用執照合法使用，仍逕行委託
    同案被告辛○○、戊○○及富麗公司經營，涉及不法，顯有誤會。(二)、臺灣省政
    府林務局既同意大安鄉公所在本案海岸保安林區設立「大安海水浴場」，該「大
    安海水浴場」現址，當然「不影響國土保安及破壞保安林」，否則臺灣省政府林
    務局即不可能同意大安鄉公所在「大安海水浴場」現址設立。又臺灣省政府林務
    局既同意大安鄉公所使用「大安海水浴場」現址，大安鄉公所使用「大安海水浴
    場」現址，即與森林法第五十一條所定之於「他人」保安林內擅自墾植罪之構成
    要件不合。(三)國有財產局、、台財產中(三)字第二○四三二號函大安鄉公所
    「請儘速辦理分割或辦理有償撥用」，可證國有財產局同意大安鄉公所使用「大
    安海水浴場」現址，僅要求大安鄉公所儘速辦理分割或辦理有償撥用，是大安鄉
    公所於國有財產局撥用前，使用「大安海水浴場」現址，並無不法。(四)按「明知
    違背法令，直接或間接圖自己或其他私人不法利益」，為圖利罪之構成要件之一
    ，本件大安鄉公所經過上級機關之同意，使用「大安海水浴場」現址，依往例將
    「大安海水浴場」公開招標出租於承租人經營，所得歸大安鄉公所，被告丙○○
    、甲○○、乙○○，顯無明知違背法令直接或間接圖自己或其他私人不法利益之
    可言。是上訴人之上訴為無理由，應予駁回。
據上論斷，應依刑事訴訟法第三百七十三條、第三百六十八條，判決如主文。
本案經檢察官庚○○到庭執行職務。
中        華        民        國  九 十 一  年    十一    月    十九    日
                                  臺灣高等法院臺中分院刑事第五庭
                                        審判長法  官  胡  森  田
                            法  官  郭  同  奇
                                              法  官  姚  勳  昌
右正本證明與原本無異。
檢察官得上訴。
被告不得上訴。
如不服本判決應於收受送達後十日內向本院提出上訴書狀，其未敘述上訴之理由者並
得於提起上訴後十日內向本院補提理由書（均須按他造當事人之人數附繕本）。
                                              書記官  王  瑩  澤
中        華        民        國  九 十 一  年    十一    月    二十    日
                                                                        Ｋ
